臺灣臺中地方法院臺中簡易庭民事判決
110年度中簡字第2174號
原      告  泰安產物保險股份有限公司台中分公司

法定代理人  林樹鈺  
訴訟代理人  林奕勝  
被      告  古彩蓉  


訴訟代理人  江宇祥  
上列當事人間請求損害賠償事件，本院於民國110年9月28日言詞
辯論終結，判決如下：
    主      文
一、被告應給付原告新臺幣79,566元，及自民國110年4月20日起
    至清償日止，按週年利率百分之5計算之利息。
二、原告其餘之訴駁回。
三、訴訟費用新臺幣1,330元，其中新臺幣897元由被告負擔，餘
    新臺幣433元由原告負擔。
四、本判決原告勝訴部分得假執行。
    事實及理由
一、原告主張：被告駕駛車號000-0000號自用小客車，於民國10
    9年7月28日，於臺中市○區○○路0號前，變換車道不當碰撞原
    告所城堡，訴外人劉邦彥所有之BEH-1156號自用小客車。又
    上開受損車輛經交予泛德永業汽車股份有限公司估價修理，
    共新臺幣（下同）120,162元（工資37,426元、烤漆23,691
    元、零件59,045元），原告已悉數賠付予被保險人，並依保
    險法第53條取得代位請求權。爰依保險代位及侵權行為法律
    關係提起本件訴訟等語，並聲明：被告應給付原告120,162
    元及自起訴狀繕本送達被告翌日起至清償日止，按週年利率
    百分之5計算之利息。
二、被告則以：對於原告支出120,162元無意見，但應該計算折
    舊，另本件主張原告保戶應該負7成肇事責任等語。並聲明
    ：原告之訴駁回。
三、得心證之理由：
  ㈠查原告主張被告於上開時、地，因過失不慎撞擊原告所承保
    之系爭汽車，致系爭汽車受損，且原告將系爭汽車送修復估
    價後，共計需修復費用120,162元（工資37,426元、烤漆23,
    691元、零件59,045元）等情，業據原告提出與所述相符之
    行車執照、理賠計算書、道路交通事故當事人登記聯單、現
    場圖、估價單、統一發票、車輛受損照片等件影本為證（見
    本院卷第21-43頁）；本院並依職權調取臺中市政府警察局
    道路交通事故調查卷宗（含道路交通事故現場圖、道路交通
    事故調查報告表（一）（二）、道路交通事故補充資料表、
    現場照片、初步分析研判表等資料等）核閱屬實（見本院卷
    第47-65頁）。至被告雖對於原告支出120,162元無意見，但
    主張應該計算折舊，且另辯稱原告之保戶至少應付7成部之
    過失責任等語，則原告主張之事實部分，應可認定外，是本
    件應審究者為被告應負之過失責任比例為何？原告可得代位
    請求被告賠償之損失金額應為多少？
  ㈡按汽車、機車或其他非依軌道行駛之動力車輛，在使用中加
    損害於他人者，駕駛人應賠償因此所生之損害。但於防止損
    害之發生，已盡相當之注意者，不在此限。民法第191條之2
    定有明文，其立法理由係因近代交通發達，而因動力車輛肇
    事致損害人之身體或財產者，日見增多，乃增定本條，凡動
    力車輛在使用中加損害於他人者，駕駛人即應賠償因此所生
    之損害。亦即以舉證責任倒置之方式，由法律推定駕駛人侵
    害他人之行為係出於過失，倘駕駛人欲主張免責事由，則須
    證明其對於防止損害之發生，已盡相當之注意，積極為防止
    損害之發生而有所作為，仍不免發生損害。準此，被害人依
    民法第191條之2規定，請求動力車輛之駕駛人賠償損害時，
    僅須證明其損害係因駕駛人使用該動力車輛時，侵害其權利
    ，亦即損害之發生與駕駛人使用動力車輛之間有因果關係即
    可，至駕駛人於交通事故之發生，是否有過失，則不待被害
    舉證。於被害人已舉證證明損害之發生與駕駛人使用動力車
    輛之間有因果關係後，即可推定駕駛人之行為有過失，此時
    ，駕駛人如欲主張免責，則應反證其行為無過失或依法不負
    損害賠償責任。經查，本院依職權向臺中市政府警察局調取
    之本件道路交通事故之道路交通事故現場圖、道路交通事故
    調查報告表（一）（二）、道路交通事故補充資料表、現場
    照片、初步分析研判表核閱結果，依卷附警繪道路交通事故
    現場圖及現場照片所示，系爭事故發生時，被告駕車行經肇
    事地點路段，行駛於育德路右轉快車道變換至慢車道往學士
    路方向行駛，未注意慢車道上有訴外人劉邦彥駕駛其所有之
    BEH-1156號自用小客車行駛於同向慢車道，被告駕駛車輛之
    右側車身及訴外人劉邦彥駕駛之車輛左前車頭，發生碰撞，
    此有交通事故補充資料表存卷可憑。核與原告主張之系爭事
    故發生經過相符，準此，系爭事故之發生與被告使用動力車
    輛之行為間具有相當因果關係，可堪認定。
  ㈢系爭事故之發生與被告使用動力車輛之行為具有相當因果關
    係，已如前述，被告復未舉證證明其使用汽車，對於防止系
    爭事故所致損害之發生，已盡相當之注意，積極為防止損害
    之發生而有所作為，仍不免發生損害，即被告未能提出反證
    證明其為無過失，則依前揭說明，被告自應賠償系爭車輛因
    此所生之損害。況汽車行駛時，不得任意以迫近、驟然變換
    車道或其他不當方式，迫使他車讓道；汽車在同向二車道以
    上之道路（車道數計算，不含車種專用車道、機車優先道及
    慢車道），除應依標誌或標線之指示行駛外，讓直行車先行
    ，並注意安全距離。道路交通安全規則第91條第2項、第98
    條第1項第6款定有明文，被告駕駛車輛，自應注意遵守上開
    規定，且依當時狀況，並無不能注意之情事，竟驟然由快車
    道變換車道至慢車道，且未讓直行訴外人劉邦彥駕駛之車輛
    先行及注意安全距離，其行為具有過失致為明確，自應負侵
    權行為之過失責任。訴外人劉邦彥駕駛之車輛自始育德路往
    學士路方向之慢車道直行，並無任何違反交通法規之事由，
    故難認有何過失可言，被告應負全部之肇事責任。
　㈣又按負損害賠償責任者，除法律另有規定或契約另有訂定外
    ，應回復他方損害發生前之原狀，固為民法第213條第1項所
    明定；惟該項情形，債權人得請求支付回復原狀所必要之費
    用，以代回復原狀，同條第3項定有明文，此為民法第213條
    於88年修法時所增訂，乃因回復原狀，若必由債務人為之，
    對被害人有時可能緩不濟急，或不能符合被害人之意願，為
    期合乎實際需要，並使被害人獲得更周密之保障所增設，使
    被害人得請求支付回復原狀所必要之費用，以代回復原狀（
    民法第213條修正立法理由參照）。今原告就系爭汽車支出
    之修復費用，業已提出上開估價單、理賠計算書及統一發票
    影本等為證（見本院卷第23、29-37頁），是原告代位向被
    告請求系爭汽車回復原狀所需之修理費用，即屬有理由。
　㈤另按被保險人因保險人應負保險責任之損失發生，而對於第
    三人有損失賠償請求權者，保險人得於給付賠償金額後，代
    位行使被保險人對於第三人之請求權；因故意或過失，不法
    侵害他人之權利者，負損害賠償責任；復按不法毀損他人之
    物者，應向被害人賠償其物因毀損所減少之價值，保險法第
    53條第1項前段、民法第184條第1項前段及第196條分別定有
    明文。本件原告主張系爭汽車因上揭車禍受有修理費用120,
    162元（工資37,426元、烤漆23,691元、零件59,045元）之
    損失，固據其提出上揭估價單、統一發票為憑，惟原告所承
    保之系爭汽車係107年1月出廠，有該車行車執照影本附卷可
    稽（見本院卷第21頁），衡以本件系爭汽車有關零件部分之
    修復，既以新零件更換被損害之舊零件，則在計算損害賠償
    額時，自應將零件折舊部分予以扣除（最高法院77年5月17
    日第9次民事庭會議決議意旨參照），而依行政院所頒「固
    定資產耐用年數表」及「固定資產折舊率表」之規定，小客
    車耐用年數為5年，依定率遞減法每年折舊千分之369；又依
    營利事業所得稅查核準則第95條第6項所定「固定資產提列
    折舊採用定律遞減法者，以1年為計算單位，其使用期間未
    滿1年者，按實際使用之月數相當於全年之比例計算之，不
    滿1月者，以月計。」，系爭汽車自出廠日107年1月起至發
    生車禍日109年7月28日止，已使用2年7月，據此，該車扣除
    折舊後之零件費為18,449元（計算方式如附表），加上工資
    費用37,426元、烤漆費用23,691元，原告得向被告請求之車
    輛修復費用本應為79,566元（18,449＋37,426＋23,691＝79,56
    6）。
  ㈥復按損害賠償祇應填補被害人實際損害，保險人代位被害人
    請求損害賠償時，依保險法第53條第1項規定，如其損害額
    超過或等於保險人已給付之賠償金額，固得就其賠償之範圍
    ，代位請求賠償，如其損害額小於保險人已給付之賠償金額
    ，則保險人所得代位請求者，應祇以該損害額為限（最高法
    院65年臺上字第2908號判例意旨參照）。查本件原告因承保
    之系爭汽車遭被告過失不法毀損，固已給付賠償金額120,16
    2元予被保險人劉邦彥，然因劉邦彥就系爭汽車實際得向被
    告請求賠償之費用金額僅為79,566元，揆諸上開說明，原告
    得代位請求被告賠償之金額，自亦僅以上開金額為限。
  ㈦末按，給付無確定期限者，債務人於債權人得請求給付時，
    經其催告而未為給付，自受催告時起，負遲延責任，其經債
    權人起訴而送達訴狀者，與催告有同一之效力；遲延之債務
    ，以支付金錢為標的者，債權人得請求依法定利率計算之遲
    延利息；應付利息之債務，其利率未經約定，亦無法律可據
    者，週年利率為百分之5，民法第229條第2項、第233條第1
    項前段、第203條分別定有明文。從而，原告本於保險代位
    及侵權行為之法律關係，請求被告給付自起訴狀繕本送達被
    告翌日（即110年4月20日，見本院卷第71頁）起至清償日止
    ，按週年利率百分之5計算之利息，與上開規定，核無不合
    ，應予准許。
四、綜上所述，原告依據保險代位、侵權行為之法律關係，請求
    被告給付其79,566元，及自110年4月20日起至清償日止，按
    週年利率百分之5計算之利息，為有理由，應予准許；逾此
    部分之請求，為無理由，應予駁回。
五、本件事證已臻明確，兩造其餘攻擊防禦方法及舉證，與判決
    結果不生影響，爰不再逐一論述。　　
六、本判決原告勝訴部分，係適用簡易訴訟程序所為被告敗訴之
    判決，依民事訴訟法第389條第1項第3款之規定，應依職權
    宣告假執行。
七、訴訟費用負擔之依據：民事訴訟法第79條。
中　　華　　民　　國　　110 　年　　10　　月　　19　　日
                          臺灣臺中地方法院臺中簡易庭
                                  法　官　張清洲
以上為正本，係照原本作成。
如不服本判決，應於送達後二十日內，向本院提出上訴狀並表明
上訴理由，如於本判決宣示後送達前提起上訴者，應於判決送達
後二十日內補提上訴理由書（須附繕本）。如委任律師提起上訴
者，應一併繳納上訴審裁判費。
中　　華　　民　　國　　110 　年　　10　　月　　19　　日
                                   書記官  何惠文
附表
-----
折舊時間           金額（元以下均四捨五入）
第1年折舊值        59,045×0.369=21,788
第1年折舊後價值    59,045-21,788=37,257
第2年折舊值        37,257×0.369=13,748
第2年折舊後價值    37,257-13,748=23,509
第3年7月折舊值     23,509×0.369×（7/12）=5,060
第3年7月折舊後價值 23,509-5,060=18,449